【裁判字號】    99,訴,1461
【裁判日期】    991122
【裁判案由】    違反毒品危害防制條例
【裁判全文】
臺灣彰化地方法院刑事判決              99年度訴字第1461號
公  訴  人  臺灣彰化地方法院檢察署檢察官
被      告  呂銘凱
上列被告因違反毒品危害防制條例案件，經檢察官提起公訴（99
年度毒偵字第1796號），本院改依簡式審判程序審理，判決如下
：
    主  文
呂銘凱施用第一級毒品，累犯，處有期徒刑玖月，扣案之第一級
毒品海洛因伍包（驗餘共淨重柒點伍肆公克、包裝袋伍個）沒收
銷燬；又施用第二級毒品，累犯，處有期徒刑柒月，扣案之第二
級毒品甲基安非他命壹包（毛重貳點伍公克、包裝袋壹個）沒收
銷燬。應執行有期徒刑壹年，扣案之第一級毒品海洛因伍包（驗
餘共淨重柒點伍肆公克、包裝袋伍個）、第二級毒品甲基安非他
命壹包（毛重貳點伍公克、包裝袋壹個）均沒收銷燬。
    事  實
一、呂銘凱前因施用毒品案件，經執行觀察、勒戒後，於民國89
    年2月22日執行完畢釋放出所。又因於上開觀察、勒戒執
    行完畢釋放後5年內，自90年9月初起至91年5月13日止，犯
    連續施用第一、二級毒品罪，經本院以91年度訴字第716號
    判決，各判處有期徒刑1年4月、8月，應執行有期徒刑1年10
    月確定。犯偽造文書罪，經臺灣高等法院臺中分院（以下
    簡稱：臺中高分院）以92年度上訴字第647號判決，判處有
    期徒刑3年5月確定。犯偽造文書罪，經本院以91年度易緝
    字第46號判決，處有期徒刑6月確定。分別犯偽造文書及
    贓物罪，經本院以91年度易緝字第45號判決，各判處有期徒
    刑5月、4月，應執行有期徒刑8月，上訴後，由臺中高分院
    以92年度上易字第629號判決駁回上訴而確定。犯竊盜罪
    ，經臺灣雲林地方法院以91年度易字第558號判決，判處有
    期徒刑3月，上訴後，由臺灣高等法院臺南分院（以下簡稱
    ：臺南高分院）以92年度上易字第367號判決駁回上訴而確
    定。犯偽造文書罪，經本院以92年度簡字第180號判決，
    判處有期徒刑6月確定。其後因中華民國九十六年罪犯減刑
    條例施行，上開序號、、、、所示各罪，均經本
    院以96年度聲減字第2396號裁定，各減其宣告刑之二分之一
    ，並與上開序號不應減刑之罪，合併定應執行刑有期徒刑
    5年5月確定，於96年8月17日執行完畢。詎仍不知悔改，復
    基於施用第一級毒品海洛因之犯意，於99年9月12日下午5時
    許，在彰化縣員林鎮○○路旁某處，將毒品海洛因摻入香菸
    內，再用火點燃吸食之方式，施用第一級毒品海洛因1次。
    另基於施用第二級毒品甲基安非他命之犯意，於99年9月13
    日下午某時，在彰化縣員林鎮○○路旁某處，將毒品甲基安
    非他命置於玻璃球吸食器內，再用火燒烤吸食煙霧之方式，
    施用第二級毒品甲基安非他命1次（該玻璃球吸食器已經呂
    銘凱丟棄而滅失）【起訴書記載「於99年9月14日為警採尿
    回溯前4日內之某時點，在不詳處所，以不詳之方式，施用
    第二級毒品甲基安非他命1次。」與此為同一事實】。嗣警
    方於99年9月14日上午6時30分許，持檢察官核發之拘票，至
    彰化縣彰化市○○路歐悅汽車旅館拘提他案嫌疑人陳婉如時
    ，因呂銘凱在場，而扣得其持有上開施用第一、二級毒品行
    為後所剩餘之毒品海洛因5包（驗餘共淨重7.54公克、包裝
    袋5個）、甲基安非他命1包（毛重2.5公克、包裝袋1個），
    並經其同意採集尿液送驗，檢驗結果呈嗎啡、可待因及甲基
    安非他命之陽性反應，始查悉上情。
二、案經彰化縣警察局、海岸巡防總局第三（台中）海巡隊報請
    臺灣彰化地方法院檢察署檢察官偵查起訴。
    理  由
壹、程序部分：
    被告呂銘凱所犯之本案犯罪，係死刑、無期徒刑、最輕本刑
    為3年以上有期徒刑以外之罪。其於準備程序就上開被訴事
    實為有罪之陳述，經受命法官告知簡式審判程序之旨，並聽
    取其與公訴人之意見後，本院認無不得或不宜改依簡式審判
    程序進行之情事。爰依刑事訴訟法第273條之1第1項、第284
    條之1規定，裁定由受命法官獨任進行簡式審判程序，先予
    敘明。
貳、實體部分：
一、訊據被告對於上開事實均坦承不諱；且警方於99年9月14日
    對被告所採集之尿液，經送檢驗後，結果呈現可待因、嗎啡
    及甲基安非他命之陽性反應，有彰化縣警察局刑警大隊委託
    檢驗尿液代號與真實姓名對照證單，及詮昕科技股份有限公
    司99年9月30日報告編號00000000號濫用藥物尿液檢驗報告
    各1紙在卷可憑；再者，被告為警查獲時，經扣案之疑似毒
    品海洛因7包（送驗編號各為26、27、28、29、30、31、32
    ），送法務部調查局鑑定後，其中編號26、27、29、30、31
    等5包，均經檢出第一級毒品海洛因之成分（驗餘共淨重7.5
    4公克、包裝袋5個）【其餘編號28部分，未檢出毒品成分；
    另編號32部分，檢出第三級毒品氟硝西泮成分】，有法務部
    調查局濫用藥物實驗室99年10月22日調科壹字第0992302331
    0號鑑定書1份在卷可參；另扣案之疑似毒品甲基安非他命1
    包（毛重2.5公克、包裝袋1個），送內政部警政署刑事警察
    局鑑定後（送驗編號A7），認含有第二級毒品甲基安非他命
    之成分，亦有該局99年10月7日刑鑑字第0990132372號鑑定
    書1份在卷可憑。足認被告之自白與事實相符，應可採信。
    本案事證明確，被告上開施用第一、二級毒品之犯行，均堪
    以認定。
二、查被告前因施用毒品案件，經執行觀察、勒戒後，於89年2
    月22日執行完畢釋放出所。又於上開觀察、勒戒執行完畢釋
    放後5年內，自90年9月初起至91年5月13日止，犯連續施用
    第一、二級毒品罪，經本院以91年度訴字第716號判決，各
    判處有期徒刑1年4月、8月，應執行有期徒刑1年10月確定等
    節，有臺灣高等法院被告前案紀錄表及本院91年度訴字第71
    6號判決電腦列印本各1份在卷可稽。被告自上開觀察、勒戒
    執行完畢釋放後，距離本案犯罪，其期間雖均已超過5年，
    惟按「毒品危害防制條例於92年7月9日修正公布，自93年1
    月9日施行，其中第20條、第23條將施用毒品之刑事處遇程
    序，區分為『初犯』及『5年內再犯』、『5年後再犯』。依
    其立法理由之說明：『初犯』，經觀察、勒戒或強制戒治後
    ，應為不起訴處分或不付審理之裁定；經觀察、勒戒或強制
    戒治執行完畢釋放後，『5年內再犯』者，因其再犯率甚高
    ，原實施之觀察、勒戒及強制戒治既已無法收其實效，爰依
    法追訴或裁定交付審理。至於經觀察、勒戒或強制戒治執行
    完畢釋放後，『5年後再犯』者，前所實施之觀察、勒戒或
    強制戒治已足以遮斷其施用毒品之毒癮，為期自新及協助其
    斷除毒癮，仍適用『初犯』規定，先經觀察、勒戒或強制戒
    治之程序。從而依修正後之規定，僅限於『初犯』及『5年
    後再犯』二種情形，始應先經觀察、勒戒或強制戒治程序。
    倘被告於5年內已再犯，經依法追訴處罰，縱其第三次（或
    第三次以上）再度施用毒品之時間，在初犯經觀察、勒戒或
    強制戒治執行完畢釋放5年以後，已不合於『5年後再犯』規
    定，且因已於『5年內再犯』，顯見其再犯率甚高，原實施
    觀察、勒戒或強制戒治，已無法收其實效，即應依該條例第
    10條處罰。」最高法院有97年度第5次刑事庭會議決議可循
    。因被告在上開觀察、勒戒執行完畢釋放後5年內，曾再犯
    如上所述之施用毒品罪，是被告本案所為，仍合於毒品危害
    防制條例第23條第2項所定之追訴要件，自均應依法論科。
三、按海洛因及甲基安非他命，分別為毒品危害防制條例第2條
    第2項第1、2款所明定之第一、二級毒品，均不得非法持有
    、施用。核被告所為，係分別犯毒品危害防制條例第10條第
    1項之施用第一級毒品罪，及同條例第10條第2項之施用第二
    級毒品罪。其分別為施用第一、二級毒品而各持有海洛因及
    甲基安非他命之低度行為，已各為其施用之高度行為所吸收
    ，均不另論罪。再被告所犯上開二罪間，犯意各別、行為互
    殊，應予分論併罰。又被告曾因犯連續施用第一、二級毒
    品罪，經本院以91年度訴字第716號判決，各判處有期徒刑1
    年4月、8月，應執行有期徒刑1年10月確定。犯偽造文書
    罪，經臺中高分院以92年度上訴字第647號判決，判處有期
    徒刑3年5月確定。犯偽造文書罪，經本院以91年度易緝字
    第46號判決，處有期徒刑6月確定。分別犯偽造文書及贓
    物罪，經本院以91年度易緝字第45號判決，各判處有期徒刑
    5月、4月，應執行有期徒刑8月，上訴後，由臺中高分院以
    92年度上易字第629號判決駁回上訴而確定。犯竊盜罪，
    經臺灣雲林地方法院以91年度易字第558號判決，判處有期
    徒刑3月，上訴後，由臺南高分院以92年度上易字第367號判
    決駁回上訴而確定。犯偽造文書罪，經本院以92年度簡字
    第180號判決，判處有期徒刑6月確定。其後因中華民國九十
    六年罪犯減刑條例施行，上開序號、、、、所示
    各罪，均經本院以96年度聲減字第2396號裁定，各減其宣告
    刑之二分之一，並與上開序號不應減刑之罪，合併定應執
    行刑有期徒刑5年5月確定，於96年8月17日執行完畢等節，
    有前揭臺灣高等法院被告前案紀錄表在卷可稽。被告於上開
    徒刑執行完畢後，5年以內故意再犯本案有期徒刑以上之罪
    ，均為累犯，各應依刑法第47條第1項規定，加重其刑。
四、刑事法所處罰之施用毒品行為，係屬藥物濫用、物質依賴，
    自殘性明顯，侵害性卻隱晦之犯罪。基於施用毒品犯罪此一
    特性，毒品危害防制條例第10條第1、2項之刑罰，自不宜與
    一般犯罪之刑罰等量齊觀。因此，對於施用毒品之犯罪行為
    人，刑罰之目的，應側重在幫助其遠離毒品及戒除毒癮，俾
    其重返社會正常生活，故對其施以相當期間之徒刑，藉以隔
    離毒品、戒除依賴即可，過度監禁之結果，徒然虛擲其生命
    ，並有浪費國家稅收之虞。審酌被告除上述累犯前科外，另
    有違反麻醉藥品管理條例及施用第一、二級毒品等犯罪前科
    ，有前揭臺灣高等法院被告前案紀錄表在卷可參，素行不佳
    ；且其曾因施用毒品案件，經執行觀察、勒戒及徒刑後，卻
    又再犯，顯見其未能悔改並記取教訓；惟念及施用毒品犯罪
    之本質，為戕害自我身心健康之行為，尚未嚴重破壞社會秩
    序或侵害他人權益，以及被告於犯後坦承犯行，態度良好，
    暨斟酌其犯罪之動機、目的、手段、智識程度為國中畢業及
    所生危害等一切情狀，爰分別量處如主文所示之刑，併就主
    刑部分定如主文所示之應執行刑。
五、上開扣案之第一級毒品海洛因5包（送驗編號26、27、29、
    30、31、驗餘共淨重7.54公克、包裝袋5個），及第二級毒
    品甲基安非他命1包（送驗編號A7、毛重2.5公克、包裝袋1
    個），為被告本案施用所剩餘之毒品，已據被告供明在卷，
    分別屬第一、二級毒品，又其等包裝袋無論以何種方式析離
    ，均會有微量毒品殘留包裝袋內（法務部調查局93年3月19
    日調科壹字第09300113060號函參照），是該等包裝袋亦應
    視為毒品之一部分，均應依毒品危害防制條例第18條第1項
    前段規定，在各該犯罪項下宣告沒收銷燬之。至於扣案之上
    開送驗編號28及32等2包物品，其中1包非屬毒品，另1包則
    為第三級毒品氟硝西泮，已如上述，均與被告之本案犯罪無
    關，自不得在本案宣告沒收銷燬，是檢察官就此部分，請求
    沒收銷燬一節，不能准許，併此敘明。
據上論斷，應依刑事訴訟法第273條之1第1項、第284條之1、第
299條第1項前段，毒品危害防制條例第10條第1項、第2項、第18
條第1項前段，刑法第11條、第47條第1項、第51條第5款，判決
如主文。
本案經檢察官高宏銘到庭執行職務。
中    華    民    國    99    年    11    月    22    日
                  刑事第三庭    法  官  陳銘壎
以上正本證明與原本無異。
如不服本判決應於收受判決後10日內向本院提出上訴書狀，並應
敘述具體理由；其未敘述上訴理由者，應於上訴期間屆滿後20日
內向本院補提理由書(均須按他造當事人之人數附繕本)「切勿逕
送上級法院」。
中    華    民    國    99    年    11    月    22    日
                                書記官  楊筱惠
附錄本案論罪科刑法條全文：
毒品危害防制條例第10條
施用第一級毒品者，處6月以上5年以下有期徒刑。
施用第二級毒品者，處3年以下有期徒刑。

司法院資訊處製作；財團法人民間司法改革基金會備份。
